【裁判字號】    89,台上,6403
【裁判日期】    891026
【裁判案由】    貪污
【裁判全文】
最高法院刑事判決                              八十九年度台上字第六四○三號
    上訴人  台灣高等法院花蓮分院檢察署檢察官
    被  告  丙  ○
            乙○○
            甲○○
右上訴人因被告等貪污案件，不服台灣高等法院花蓮分院中華民國八十九年二月二十
九日、七月四日第二審更審判決（八十七年度上更(一)字第一○五號，起訴案號：台灣
台東地方法院檢察署八十三年度偵字第四二七、一二八九、一六○七號），提起上訴
，本院判決如左：
    主  文
原判決撤銷，發回台灣高等法院花蓮分院。
    理  由
本件原判決撤銷第一審關於被告丙○、甲○○、乙○○部分之判決，改判諭知被告三
人無罪，固非無見。惟查：(一)本件檢察官起訴之被告三人犯罪事實為被告丙○為台東
市市長、被告甲○○為台東市公所建設課課長、被告乙○○為台東市市民代表會主席
，均為依據法令從事公務之人員。台東市公所於民國七十九年、八十年間擬定「台東
市綜合大樓勵民間投資計劃草案」，並於八十年二月二十一日提交台東市民代表會
通過後，丙○與乙○○即積極與內定得標廠商金又樺開發建設有限公司（下稱金又樺
公司）負責人張邱有富研商，並私下提供上開草案等文件予張邱有富，張邱有富並即
於同年底前完成「台東市綜合市場大樓勵民間投資建設招標實施要點」、「需用建
材及設備報告書」、「零售攤位規劃報告書」及「市場大樓規劃案之剖面示意圖及平
面示意圖」等規劃資料，交丙○轉交甲○○抄襲為該綜合市場大樓之興建藍圖，……
等情。依上開起訴事實，原審即應查明甲○○製作之興建藍圖是否確係抄襲張邱有富
製作之上開規劃資料，以究明被告三人於規劃、招標之初，是否即預設條件，有無綁
標圖利金又樺公司之犯行。原審未予查明，率以「台東市綜合市場大樓勵民間投資
計劃草案」並非機密文件，台東市公所又無興建此類型綜合大樓之經驗，因而求教於
金又樺公司，由該公司先行規劃後，提供作為市公所參考，與常情尚無違背，據以認
被告三人並無不法舞弊行為（原判決理由三－(一)），自嫌速斷。(二)公務員因公務出差
，得報支差旅費及餐費，乃眾所週知之事實，故公務員出差，即不得以任何名義接受
與該公務有關廠商之招待。本件金又樺公司標得上開綜合大樓之興建工程後，因地上
權之設定問題，曾於八十二年十月十四日由張邱有富及葉純津陪同被告丙○及甲○○
至台灣省政府及台灣省議會尋求支持，原判決亦認此等尋求支持之行為，乃被告丙○
及甲○○為實現台東市公所與金又樺公司所定合建契約內容，屬渠等職務上之行為（
原判決第十四頁第十二、十三行）。如果無訛，則丙○與甲○○既因公務出差，自可
報支差旅費及餐費，不得以任何名義接受金又樺公司之招待。但依金又樺公司帳冊記
載，該公司曾為此支出招待費新台幣（下同）十二萬五千元，而該款委係金又樺公司
招待丙○及甲○○二人之食、宿費用，復據葉純津證述甚詳（見原判決第十三頁倒數
第六行至第二行，另參第一審卷(三)第二十頁反面），核與該公司負責人張邱有富供述
之情節相符（偵字第四二七號卷(二)第三十一頁），被告甲○○於法務部調查局台東縣
調查站調查時，亦不否認有接受該公司便餐招待之事實（同前卷第二六七頁）。至葉
純津事後雖翻異前供，諉稱僅支付自己公司人員之開支及購買禮物分送朋友云云，但
依前述，金又樺公司陪同丙○及甲○○前往台灣省政府及台灣省議會尋求支持者，僅
其與張邱有富二人，以二人一夜之食、宿，加上購買禮物分送朋友，何需花費竟達十
二萬五千元﹖矧購買禮物分送朋友，非不可據實報支，又何需假招待市長及建設課長
名義列帳，原因何在﹖實情究何﹖原審亦未進一步詳予究明，竟置葉純津、張邱有富
及被告甲○○等一致之供述於不論，偏採葉純津事後翻異之詞，為被告等有利之認定
（原判決第十三頁、第十四頁，原判決理由三－(二)），於證據法則，亦難謂無違。(三)
依卷內資料，被告乙○○於案發當時，除為台東市市民代表會主席外，並兼任上開綜
合市場興建委員會副主任委員之職，對該綜合市場之招標及興建，負有評審及監督之
權責（一審卷(二)第一八二頁，偵字第四二七號卷(二)第一八六頁），倘若屬實，則其於
該期間無端收受張邱有富給付之六百萬元鉅款，是否果與其職務無關，即非全無可疑
，原審對此亦未深入詳加查明，細心勾稽，未審乙○○之同時兼任該大樓興建委員會
副主任委員，負有上開權責，率認乙○○雖有因不明原因而自張邱有富收受六百萬元
之事實，但其之私下提供投資計劃草案等文件予張邱有富，並修正通過興建草案第十
七條規定等行為，與其之為市民代表會主席之職務無關（原判決第十九頁倒數第五行
至第二十頁第三行），自難昭折服。檢察官上訴意旨指摘原判決違法，非無理由，認
仍應發回更審，期臻翔適。關於起訴書另指甲○○收受張邱有富交付賄賂部分，因檢
察官認與上開發回部分有高低度之吸收關係，併予發回。
據上論結，應依刑事訴訟法第三百九十七條、第四百零一條，判決如主文。
中      華      民      國    八十九    年      十      月    二十六    日
                              最高法院刑事第二庭
                                  審判長法官  莊  來  成
                                        法官  呂  潮  澤
                                        法官  謝  俊  雄
                                        法官  白  文  漳
                                        法官  蘇  振  堂
      右正本證明與原本無異
                                              書  記  官
中      華      民      國    八十九    年     十一     月      三      日


司法院資訊處製作；財團法人民間司法改革基金會備份。
